【裁判字號】    99,上易,25
【裁判日期】    990315
【裁判案由】    詐欺
【裁判全文】
臺灣高等法院臺中分院刑事判決          99年度上易字第25號
上  訴  人
即  被  告  乙○○
選任辯護人  張崇哲律師
            楊佳勳律師
上列上訴人因詐欺案件，不服臺灣彰化地方法院97年度易字第18
65號中華民國98年11月3日第一審判決（起訴案號：臺灣彰化地
方法院檢察署97年度偵字第5098號），提起上訴，本院判決如下
：
    主  文
上訴駁回。
乙○○緩刑參年，並向公庫支付新臺幣參拾萬元。
    事  實
一、乙○○原係設於彰化縣彰化市○○街24號「乙○○建築師事
    務所」負責人，因受偉新建設有限公司（下稱偉新公司）負
    責人丙○○委託，代為申請開發彰化縣花壇鄉公所都市計畫
    市（二）預定地興建市場，惟提出申請後歷經多年時間，均
    未獲彰化縣政府建設局核准，乙○○在丙○○之催促下，認
    為有機可乘，竟意圖為自己不法之所有，向丙○○佯稱若要
    該申請案儘速通過，須以現金新臺幣（下同）360萬元行賄
    彰化縣政府建設局官員及其白手套，致丙○○陷於錯誤，透
    過友人呂侑俊向丁○、戊○借貸該筆行賄款項。丙○○等4
    人遂於民國96年5月29日，會同乙○○前往彰化縣彰化市○
    ○路35號國泰世華銀行，由丁○提領250萬元、戊○提領110
    萬元後，隨即又前往彰化市○○路中國信託商業銀行，由乙
    ○○將該360萬元現金，分別存入如附表所示之帳戶內。後
    因丙○○遲未獲得回音，認為可能無法成事，而與乙○○連
    絡，乙○○見事機敗露，即於96年6月21日，返還360萬元予
    丙○○。嗣因丙○○檢舉彰化縣政府建設局官員涉嫌貪瀆，
    經調查後查無實據，丙○○始知受騙。
二、案經臺灣彰化地方法院檢察署檢察官自動檢舉偵查起訴。
    理    由
壹、證據能力之說明：
    被告以外之人於審判外之陳述，雖不符前4條之規定，而經
    當事人於審判程序同意作為證據，法院審酌該言詞陳述或書
    面陳述作成時之情況，認為適當者，亦得為證據；當事人、
    代理人或辯護人於法院調查證據時，知有第159條第1項不得
    為證據之情形，而未於言詞辯論終結前聲明異議者，視為有
    前項之同意，刑事訴訟法第159條之5定有明文。本案下列引
    為證據之證人陳述及書證，檢察官、被告及其辯護人均未爭
    執其證據能力（參原審卷三第39頁反面至40頁、本院99年1
    月28日準備程序筆錄第11頁），本院審酌各該證據作成時之
    情況，並無違法取證之瑕疵，認以之作為本案之證據亦屬適
    當，依上揭法條之規定，自均具有證據能力，此合先敘明。
貳、實體之說明：
一、訊據上訴人即被告（下稱被告）乙○○於本院訊問及審理時
    均坦承上開犯行不諱，且查：
(一)上開犯罪事實，亦據證人丙○○於調查時、檢察官偵查中及
    原審審理時證稱：伊要開發花壇第二市場，先向花壇鄉公所
    申請開放民間投資，公所同意並公告後，伊就將計畫送鄉公
    所轉彰化縣政府核准，但一申請就是2年多，縣政府一直不
    按照獎勵辦法核准，96年5月間，被告打電話給伊，要伊準
    備360萬元給建設局長黃崇哲和白手套「鄭先生」，被告在
    電話中跟伊說是要給「上面的」，經伊和被告的互動，伊瞭
    解是指建設局長，但因伊當時現金不足，就找呂侑俊借錢，
    呂侑俊再介紹丁○借錢給伊，並因呂侑俊、丁○質疑金錢之
    用途，便於96年5月28日一同到被告之事務所去找被告，被
    告告知伊、呂侑俊及丁○這筆款項是要給建設局長以便讓申
    請案通過，所以隔天伊等就載被告一同去領款後，由被告將
    360 萬元及4本存摺交給銀行專員存入，之後被告並未向伊
    表示款項已交付「鄭先生」及建設局長黃崇哲，申請案也沒
    有獲准，伊不知道為何建設局長黃崇哲沒有收取該筆款項，
    過了約3週後，伊再次詢問被告，被告表示因外面風聲較大
    ，通過的時間較久，如果急的話，可以先通過申請開發的部
    分，但需要180萬元，但伊認為本案申請的重點應是補建築
    執照，開發不應該收錢，所以拒絕被告之提議，要求被告將
    前開款項返還，並隨即載被告至銀行將款項領出，但因為覺
    得官員太可惡，所以提出檢舉，當初被告並沒有說360萬元
    是包含約定的報酬169萬元，因為一般設計是要等到設計圖
    完成需繳納規費時，才配合租金一起繳給工會，被告雖然有
    講過要做結構鑑定，但開發都還沒完成，這已經是事後的事
    了等語甚詳（參原審卷一第269至271頁、96年度他字第2028
    號偵查卷第22至25、93至96頁、原審卷二第174至182頁）；
    核與證人呂侑俊於調查時、檢察官偵查中及原審審理時證稱
    ：丙○○於96年5月間向伊調借360萬元，因為丙○○在花壇
    第二市場的開發已經投資下去，但上面老是以法規不合阻擋
    ，使執照無法核准，過去丙○○的設計圖都是由被告設計，
    被告就跟丙○○說縣政府一直在擋這個案子，上面表示要錢
    疏通，但因伊沒有這麼多現金，才介紹丙○○向丁○、戊○
    借款，當時丙○○表示這筆款項是建設局長透過被告向丙○
    ○要求之賄款，而伊因為質疑丙○○為何要借這麼多錢，曾
    與丙○○、丁○於96年5月28日一起到被告的事務所，被告
    告訴伊和丁○，這筆錢是要給上面的人，這樣申請案才會核
    准，伊覺得就是指關說的意思，當時丙○○還問被告可否將
    錢分2次給付，被告表示不行，須1次給付，隔天伊便和被告
    、丙○○、丁○、戊○一同前往銀行領款給被告等語（參96
    年度他字第2028號偵查卷第44至45、97至98頁、原審卷二第
    184至188頁）；及證人丁○於調查時、檢察官偵查中證稱：
    伊是透過呂侑俊認識丙○○，丙○○並陸陸續續向伊和戊○
    借款達4800餘萬元，最後一次是在96年5月，當時丙○○向
    呂侑俊調借360萬元，但因呂侑俊沒有這麼多現金，才介紹
    丙○○向伊借款，當時丙○○表示這筆款項是建設局長透過
    被告向丙○○要求之賄款，而伊和呂侑俊因為質疑丙○○為
    何要借這麼多錢，曾與丙○○、呂侑俊於96年5月28日一起
    到被告的事務所，被告告訴伊和呂侑俊，這筆錢是要給建設
    局長，要疏通上面的人，這樣申請案才會核准，隔天伊便和
    被告、丙○○、呂侑俊、戊○一同前往銀行，由伊從自己的
    帳戶提領250萬元、戊○從他的帳戶提領110萬元，交給丙○
    ○後，丙○○再交給被告，丙○○後來告訴伊，款項已存入
    被告等人的帳戶內，之後伊就不知道款項的流向，但丙○○
    說被告已將360萬元退還等語（參96年度他字第2028號偵查
    卷第47至48、99至100頁）；及證人戊○於調查時證稱：伊
    和丁○曾借款360萬元給丙○○，這筆款項是丁○親自提領
    交付，伊只知道和丙○○的申請案件有關，且款項要交給被
    告，但伊不確定有無當場交付，也不清楚是否為建設局官員
    要求之賄款等語（參96年度他字第2028號偵查卷第105至107
    頁）均大致相符。
(二)復有國泰世華商業銀行活期儲蓄存款取款憑條、存摺存款交
    易查詢、財團法人金融聯合徵信中心資料查詢、彰化縣花壇
    鄉○○段第429、430、431、434、435地號土地登記謄本、
    中國信託商業銀行歷史交易查詢、存入憑證、提款憑證、偉
    新建設有限公司申請書、初審意見表、計劃書、花壇鄉市（
    二）預定地開放民間投資興建公共設施申請案審查及核駁相
    關資料等件在卷可稽。
(三)綜上所述，被告於本院之自白，核與事實相符，堪予採信。
    本案事證明確，被告犯行洵堪認定。
二、核被告所為，係犯刑法第339條第1項詐欺取財罪。原審認被
    告罪證明確，依刑法第339條第1項，刑法施行法第1條之1第
    1項、第2項前段，並審酌被告前未曾受有期徒刑以上刑之宣
    告，素行尚可，惟假藉官員名義索賄，嚴重戕害民眾對於行
    政機關執行職務公正性之信賴及公務員之名譽，犯後於原審
    仍飾詞狡卸，矢口否認犯行，態度不佳，及其犯罪之動機、
    目的、手段等一切情狀，認檢察官當庭求處有期徒刑1年為
    適當，而量處其有期徒刑1年，核其認事用法並無不當，量
    刑亦稱妥適。被告上訴意旨，原以否認犯行，指摘原判決不
    當，惟其後已於本院行準備程序及審理時均坦承犯行，故其
    上訴並無理由，應予駁回。末查，被告前未曾受有期徒刑以
    上刑之宣告，有臺灣高等法院被告前案紀錄表附卷可稽，其
    因一時失慮，致罹刑典，並考量被告於犯後未久即將詐欺所
    得全數返還被害人丙○○，丙○○於本院審理期間亦表示願
    意原諒被告，有和解書附卷可稽，被告經此罪刑之宣告後，
    當知警惕而無再犯之虞，本院因認所宣告之刑，以暫不執行
    為適當，併予宣告緩刑3年，並向公庫支付新臺幣30萬元，
    用啟自新。
據上論斷，應依刑事訴訟法第368條，刑法第74條第1項第1款、
第2項第4款，判決如主文。
本案經檢察官甲○○到庭執行職務。
中    華    民    國    99    年    3     月     15   日
            刑事第八庭  審判長法  官  羅  得  村
                              法  官  簡  源  希
                              法  官  郭  瑞  祥
上列正本證明與原本無異。
不得再上訴。
                              書記官  李  妍  嬅
中    華    民    國    99    年    3     月     15   日
附錄論罪科刑法條：
中華民國刑法第339條
意圖為自己或第三人不法之所有，以詐術使人將本人或第三人之
物交付者，處5年以下有期徒刑、拘役或科或併科1千元以下罰金
。
以前項方法得財產上不法之利益或使第三人得之者，亦同。
前二項之未遂犯罰之。
附表：
┌─┬───┬────────────────────┬─────┐
│編│戶名  │            帳號                        │金額      │
│號│      │                                        │          │
├─┼───┼────────────────────┼─────┤
│1 │乙○○│中國信託商業銀行帳號000000000000號帳戶  │98萬8569元│
├─┼───┼────────────────────┼─────┤
│2 │林正德│中國信託商業銀行帳號000000000000號帳戶  │97萬6769元│
├─┼───┼────────────────────┼─────┤
│3 │林裕翔│中國信託商業銀行帳號000000000000號帳戶  │89萬9574元│
├─┼───┼────────────────────┼─────┤
│4 │林裕家│中國信託商業銀行帳號000000000000號帳戶  │73萬5088元│
└─┴───┴────────────────────┴─────┘

司法院資訊處製作；財團法人民間司法改革基金會備份。
